最高法院刑事判決　　　　　　九十四年度台上字第五三四六號
　　上　訴　人　甲○○
　　　　　　　　　　　　6樓
　　選任辯護人　徐方齡律師
上列上訴人因偽造文書案件，不服台灣高等法院中華民國九十一
年六月七日第二審更審判決（九十一年度上更(一)字第二二九號，
起訴案號：台灣板橋地方法院檢察署八十六年度偵字第一八０六
三號），提起上訴，本院判決如下：
    主  文
原判決撤銷，發回台灣高等法院。
    理  由
本件原判決認定上訴人甲○○係幻力傳播股份有限公司（下稱幻
力公司）實際負責人，於民國八十三年六、七、十月間與美商Pr
ime Cable Inc. （下稱「Prime Cable公司」）先後簽訂如原判
決附表一原本內容欄所示之五份授權協議書，約定幻力公司支付
許可費後，由 Prime Cable公司分別交付以 Betacam SP NTSC格
式製成如原判決附表二所示之娛樂節目次母帶，授予幻力公司自
簽約日起各三年之有線電視節目公開播映權，期滿時授權人有權
取回所交付之全部次母帶。各該節目帶播映權原應分別於八十六
年六月、七月及十月間陸續屆滿。詎上訴人為於授權期限屆滿前
轉售各該節目帶播映權牟利，竟於八十六年四、五月間某日，在
某一不詳處所，以影印原本後塗改重印方式，變造如原判決附表
一所示編號一、二、三、五之影本協議書（變造項目詳如原判決
附表一同編號「變造內容」、「變造項目」欄所示，其變造方式
略為：將授權許可年限由三年改為五年，而始日不變；或將始日
挪後二年，而授權許可年限則仍為三年），而變造私文書。上訴
人除以前開影印原本後塗改重印之方式外，兼在影本上盜蓋Prim
e Cable 公司之鋼印文，並仿簽 PAUL A. FRY（擔任Prime Cabl
e 公司有代表權之 Senior Vice President）及Jean Jyh Sheng
（按即 Prime Cable公司台灣區總經理簡志雄）署名，偽造如原
判決附表一編號四所示之影本協議書之私文書，嗣並持上開變造
、偽造之影本協議書暨連同相關之節目單交予緯來企業股份有限
公司（下稱緯來電視台）節目部採購承辦員林世瑜，用以證明幻
力公司就如原判決附表二所示之節目次母帶尚在授權期限內，且
尚有二年多之授權期限，向緯來電視台兜售有線電視節目之播映
權，而行使變造、偽造之私文書，足以生損害於 Prime Cable公
司等情。因而撤銷第一審關於論處上訴人行使偽造私文書罪刑部
分之判決，改判論處上訴人行使偽造私文書，足以生損害於他人
罪刑，固非無見。
惟查：(一)、有罪判決書之事實一欄，為判斷其適用法令當否之準
據，法院應將依職權認定與論罪科刑有關之事實，翔實記載，然
後於理由內逐一說明其憑以認定之證據，並使事實認定與理由說
明，互相適合，方為合法。倘事實認定與理由說明，不相一致，
或事實與理由欄內之記載，前後齟齬，按諸刑事訴訟法第三百七
十九條第十四款後段規定，均屬判決理由矛盾之當然違背法令。
(1)、原判決事實欄記載：上訴人以在「影本上」盜蓋 Prime Cab
le公司之鋼印文，並仿簽PAUL A. FRY（擔任Prime Cable公司有
代表權之Senior Vice President）及Jean Jyh Sheng（按即 Pr
ime Cable 公司台灣區總經理簡志雄）署名，偽造如原判決附表
一編號四所示之「影本協議書之私文書」（原判決第二頁第十至
十四行）等情，是否僅認定上訴人偽造如原判決附表一編號四所
示之協議書影本，並未認定上訴人曾偽造如原判決附表一編號四
所示之協議書原本（第一審卷第八十七頁）？乃原判決理由欄說
明：上訴人自存如原判決附表一編號四之協議書，固有同於告訴
人所提出如原判決附表一編號四真正之協議書原本所蓋之鋼印，
但其用箋為規格較為短窄之紙張，紙質未摻有特殊纖維，授權方
代表人PAUL A.FRY之簽名筆劃凝滯，整體比例較大，FRY 已蓋至
印刷之Senior上，未若真正原本上「PAUL A.FRY」簽名筆勢之流
利自然，顯係臨摹後者之筆跡；其下另有 Prime Cable公司前台
灣區總經理簡志雄之英文「Jean Jyh Sheng」簽名，為真正原本
所無，且其「Jean Jyh Sheng」簽名筆劃呆板，與簡志雄於原審
更審前到庭親自所為英文簽名之筆勢流利自然相比較，前者顯係
臨摹後者之筆跡。又被授權方幻力公司與許朝恩之印章左右顛倒
，上訴人之印章蓋於英文簽名最末，就授權年限及其末日、許可
散播份數、授權許可費與被授權方之簽約日期則同於其提出予林
世瑜之影本所載，而均異於真正之協議書，卻有同於真正協議書
之起始日「AUG 1,1994」及付款時間，反觀告訴人所提如原判決
附表一編號四協議書原本，其紙質摻有特殊纖維與大小規格等，
均同於上訴人所提出自存可認為真正之協議書中用紙摻有特殊纖
維，簽名頁蓋有Prime Cable 公司鋼印者之協議書（原判決理由
欄一、(二)、(3)）；上訴人所提出其留存如原判決附表一編號四所
示之協議書及其影本上偽造之PAUL A. FRY與Jean Jyh Sheng （
按即簡志雄）之署押各壹枚，均應依刑法第二百十九條宣告沒收
（原判決第十頁第五至九行），並於主文欄諭知：如原判決附表
三所示偽造之署押沒收（即如原判決附表一編號四所示協議書（
第一審卷第八十七頁），及其影本（偵查卷第一一三頁）上偽造
之PAUL A.FRY與Jean Jyh Sheng（按即簡志雄）之署押各壹枚）
等情。是否論斷上訴人除偽造如原判決附表一編號四所示之協議
書影本外，並另偽造如原判決附表一編號四所示之協議書原本？
其事實欄之認定記載與主文、理由欄之諭知說明，不盡一致，尚
有未合。(2)、原判決認定上訴人變造、偽造如原判決附表一編號
一至五所示之影本協議書，並連同相關之節目單持交與緯來電視
台節目部採購承辦員林世瑜，用以證明幻力公司就如原判決附表
二所示之節目次母帶尚在授權期限內，且尚有二年多之授權期限
，向緯來電視台兜售有線電視節目之播映權等情，苟屬無訛。則
上訴人前開所為是否與詐欺未遂罪等之構成要件相符？苟上訴人
前開所為與詐欺未遂罪等之構成要件相符，其與上訴人所為行使
偽造私文書間是否具有方法結果之牽連關係，自應詳予調查釐清
論述說明，原判決就上情未詳予調查釐清論述說明，其事實欄之
認定記載與理由欄之論斷說明，不盡一致，本院無從判斷其適用
法律是否有當，尚有未洽。(二)、犯罪事實應依證據認定，有罪之
判決書，應於理由內記載認定犯罪事實所憑之證據及其認定之理
由，否則即有理由不備之違法。原判決於事實欄認定：上訴人除
以前開影印原本後塗改重印之方式外，並在影本上盜蓋Prime Ca
ble 公司之鋼印文等之方式，偽造如原判決附表一編號四之影本
協議書（原判決第二頁第十至十四行）；於理由欄說明：上訴人
自存如原判決附表一編號四之協議書（第一審卷第八十七頁）並
非真正原本，簽名頁內之Prime Cable 公司鋼印文應係事後盜蓋
（原判決第六頁第十二至十四行）等情，為上訴人所否認。原判
決未具體說明經由何項調查及有何證據，堪認上開 Prime Cable
公司之鋼印文確屬真正，及上訴人確有盜蓋Prime Cable 公司之
鋼印文犯行，逕於事實及理由欄為上開論斷說明，其查證未盡且
理由欠備，遽行判決，難昭折服。上訴意旨指摘原判決不當，尚
非全無理由。按第三審法院應以第二審判決所確認之事實為判決
基礎，刑事訴訟法第三百九十四條第一項前段定有明文。原判決
上述之違背法令，影響於事實之確定，本院無可據以為裁判，應
將原判決撤銷，發回原審法院更為審判。原判決不另為無罪諭知
部分，基於審判不可分之原則，併予發回，附此敘明。
據上論結，應依刑事訴訟法第三百九十七條、第四百零一條，判
決如主文。
中　　華　　民　　國　九十四　年　　九　　月　二十九　日
                      最高法院刑事第二庭
                          審判長法官  董　明　霈
                                法官  林　茂　雄
                                法官  張　祺　祥
                                法官  呂　永　福
                                法官  洪　佳　濱
      本件正本證明與原本無異
                                      書  記  官
中　　華　　民　　國　九十四　年　　十　　月　　六　　日
                                                      ｅ
